臺灣花蓮地方法院刑事判決　　　　　　 100年度簡上字第11號
上　訴　人　臺灣花蓮地方法院檢察署檢察官
被　　　告　徐維辰
上列上訴人因被告竊盜案件，不服本院 100年度簡字第17號，中
華民國100年1月27日第一審簡易判決（起訴案號：99年度偵字第
5801號），提起上訴，本院管轄第二審之合議庭認不得以簡易判
決處刑，改依通常訴訟程序審理，並自為第一審判決如下：
    主  文
原判決撤銷。
徐維辰攜帶兇器毀壞門扇竊盜，累犯，處有期徒刑捌月。
    事  實
一、徐維辰曾有竊盜、逃亡、詐欺、違反毒品危害防制條例、偽
    造文書等多項前科紀錄，其中曾因偽造文書案件，經本院以
    94年度訴字第201號判決判處有期徒刑 2年6月確定，又因違
    反毒品危害防制條例案件，經本院以94年度易字第 241號判
    決判處有期徒刑 9月確定，復因竊盜案件，經本院以94年度
    易字第199號判決判處有期徒刑 5月，如易科罰金，以銀元3
    百元即新臺幣 9百元折算1日確定，前開3案件，嗣經本院以
    95年度聲字第 328號裁定應執行有期徒刑3年7月，再經本院
    以96年度聲減字第 507號裁定，就前開違反毒品危害防制條
    例部分減為有期徒刑4月又15日，就竊盜部分減為2月又15日
    ，並與不得減刑之前開偽造文書部分，應執行有期徒刑 3年
    又15日，於民國97年4月21日縮刑期滿執行完畢。
二、詎其猶不知警惕，竟意圖為自己不法之所有，基於竊盜之犯
    意，於99年6月11日8時許，攜帶其所有客觀上足以對人之生
    命、身體、安全構成威脅，具有危險性之一字起子 1支，至
    鄭重子位於花蓮縣壽豐鄉○○村○○路 ○段32號住處，並以
    前開一字起子劃破上址附合在後門上之紗網後，伸手將門上
    之門栓打開，再開啟喇叭鎖，進入屋內（無故侵入住宅部分
    未據告訴），竊取掛在神像上之金牌 4面，得手後於翌日（
    99年 6月12日）前往不知情之劉榮文所開設位於花蓮縣花蓮
    市○○路91號「文正鐘錶銀樓」變賣，得款新臺幣（下同）
    1萬 9千7百元，所得款項花用無存。嗣經鄭重子報警，為警
    循線查獲。
三、案經花蓮縣警察局吉安分局報告臺灣花蓮地方法院檢察署檢
    察官偵查起訴。
    理  由
一、上訴範圍：被告徐維辰因分別竊取劉運龍、鄭重子所有財物
    ，經原審分別判處拘役30日，減為拘役15日，如易科罰金，
    以銀元3百元即新臺幣9百元折算1日，及有期徒刑3月，如易
    科罰金，以新臺幣1千元折算1日，茲上訴人即檢察官不服原
    判決提起上訴，其上訴理由係以原審認被告就竊取被害人鄭
    重子部分判處有期徒刑3月，如易科罰金，以新臺幣1千元折
    算 1日，固非無見，惟被告至今未賠償被害人鄭重子任何損
    失，亦未與被害人鄭重子達成和解，犯後態度難謂良好，且
    被告變賣金牌 4面所得全數花用無存，原審量處刑度實屬過
    輕，無法達到處罰及預防再犯之效果，未符合罪刑相當原則
    ，而提起上訴等語，有臺灣花蓮地方法院檢察署檢察官上訴
    書可稽，公訴檢察官於本院準備程序中並明確表示上訴範圍
    僅就被告竊取被害人鄭重子財物，即原審判處有期徒刑 3月
    部分。從而原判決其他部分，未經檢察官、被告上訴，業已
    確定，非本件上訴審審理範圍，合先敘明。
二、證據能力部分：按被告以外之人於審判外之言詞或書面陳述
    ，除法律有規定者外，不得作為證據；被告以外之人於檢察
    事務官、司法警察官或司法警察調查中所為之陳述，與審判
    中不符時，其先後之陳述具有較可信之特別情況，且為證明
    犯罪事實存否所必要者，得為證據；被告以外之人於審判外
    之陳述，雖不符刑事訴訟法第159條之1至第159條之4之規定
    ，而經當事人於審判程序同意作為證據，法院審酌該言詞陳
    述或書面陳述作成時之情況，認為適當者，亦得為證據；當
    事人、代理人或辯護人於法院調查證據時，知有第159條第1
    項不得為證據之情形，而未於言詞辯論終結前聲明異議者，
    視為有前項之同意，刑事訴訟法第159條第1項、第159條之2
    、第159條之 5分別定有明文。次按同法第159條之5第2項之
    規定，乃基於證據資料愈豐富，愈有助於真實發現之理念，
    酌採當事人進行主義之證據處分權原則，並強化言詞辯論主
    義，透過當事人等到庭所為之法庭活動，在使訴訟程序順暢
    進行之要求下，承認傳聞證據於一定條件內，得具證據適格
    。此種「擬制同意」，因與同條第 1項之明示同意有別，實
    務上常見當事人等係以「無異議」或「沒有意見」表示之，
    此時倘該證據資料之性質，已經辯護人閱卷而知悉，或自起
    訴書、原審判決書之記載而了解，或偵、審中經檢察官、審
    判長、受命法官、受託法官告知，或被告逕為認罪之答辯或
    有類似之行為、情況，即可認該相關人員於調查證據時，知
    情而合於擬制同意之要件，最高法院96年度臺上字第7364號
    判決意旨可資參照。經查：本件被害人鄭重子於警詢中之指
    述、證人劉榮文於警詢中之證述、飾金買入登記簿、文泰鋁
    業行估價單等供述證據，雖屬傳聞證據，惟被告對於前開證
    據之證據能力，於本院準備程序中表示沒有意見，經本院於
    審理中予以提示並告以要旨，復未於言詞辯論終結前聲明異
    議，本院審酌前開陳述作成時之情況，核無違反任意性及證
    明力明顯過低之瑕疵，認適當作為證據，揆諸前開規定，均
    有證據能力。
三、上揭事實，業據被告於本院準備程序及審理中坦承不諱，亦
    據被害人鄭重子於警詢及本院準備程序中指述綦詳，核與證
    人劉榮文於警詢中之證述情節相符，並有飾金買入登記簿乙
    紙、警員於99年10月27日至花蓮縣壽豐鄉○○村○○路 ○段
    32號所拍攝之照片 3幀、花蓮縣警察局吉安分局100年4月19
    日吉警偵字第1000007909號函及所附之警員向宏基書立之偵
    查報告、為警於99年6月11日所拍攝之現場照片5幀、花蓮縣
    警察局吉安分局100年 5月4日吉警偵字第1000009242號函及
    所附之警員向宏基書立之偵查報告、被害人鄭重子所提出之
    文泰鋁業行估價單乙紙、後門照片乙幀等件在卷可稽，足徵
    被告自白與事實相符。又被告雖曾於警詢及檢察官偵訊中主
    張本件伊是自首云云，惟被害人鄭重子於本院準備程序中立
    陳伊於99年 6月11日失竊當日即馬上報警，壽豐分駐所警員
    亦有至伊住處拍照等語，經本院函請花蓮縣警察局吉安分局
    檢送被害人鄭重子於99年 6月11日至該分局壽豐分駐所報案
    之所有相關紀錄，經該分局以100年4月19日吉警偵字第1000
    007909號函檢附警員向宏基書立之偵查報告及其於99年 6月
    11日所拍攝之現場照片 5幀（原警卷、偵查卷所未檢附之證
    據），足徵被害人鄭重子失竊當日，花蓮縣警察局吉安分局
    壽豐分駐所警員即已知悉被害人鄭重子住處遭竊之事實。又
    依警員向宏基書立之偵查報告則載明，警員向宏基於99年 6
    月11日上午10時許值班接獲民眾電話報案，稱花蓮縣壽豐鄉
    ○○村○○路 5段32號門窗遭破壞，其至現場拍照存證及採
    證，發現先破壞紗門再破壞後門，事後屋主鄭重子清點發現
    神明金牌 4面遭他人拿走，經被害人鄭重子告知懷疑被告徐
    維辰所為，經查被告在法務部矯正署花蓮看守所，經警轉報
    被告可能涉及本案，經花蓮縣警察局吉安分局壽豐分駐所警
    員會同偵查隊至看守所借訊被告，被告坦承被害人鄭重子之
    神明金牌為其所竊取等語，從而被害人鄭重子於99年 6月11
    日失竊當日即已報案失竊，由花蓮縣警察局吉安分局壽豐分
    駐所向宏基警員等人至現場拍照蒐證，被害人鄭重子並已向
    警員表示懷疑係被告所竊，警員始據此至花蓮看守所借訊被
    告，從而被告前開竊盜犯行，顯已經偵查機關發覺，縱使被
    告於借訊時坦承犯行，亦僅為自白，並不符合自首之要件，
    被告亦於本院準備程序及審理中陳明不再主張伊符合自首之
    要件。綜上所述，本件事證明確，被告犯行洵堪認定。
四、按行為後法律有變更者，適用行為時之法律，但行為後之法
    律有利於行為人者，適用最有利於行為人之法律，刑法第 2
    條第 1項定有明文。被告行為後，刑法第321條第1項業經總
    統於100年1月26日修正公布，並自公布日施行，於同年月28
    日生效，修正前刑法第321條第 1項第1款原規定：「於夜間
    侵入住宅或有人居住之建築物、船艦，或隱匿其內而犯之者
    。」，修正後規定：「侵入住宅或有人居住之建築物、船艦
    或隱匿其內而犯之者。」，刑法第321條第1項第2款、第3款
    修正前後之構成要件則屬相同。依此，本件被告所涉上揭竊
    盜犯行，依修正前之規定，僅構成該條項第2、第3款之加重
    竊盜罪，但依修正後之規定，則構成該條項第1款；第2款、
    第 3款之加重竊盜罪，對於被告並無較為有利；再該條項修
    正前之法定刑為「處六月以上、五年以下有期徒刑」，修正
    後之法定刑則為「處六月以上、五年以下有期徒刑，得併科
    新臺幣十萬元以下罰金」，增加得併科罰金之處罰，比較新
    舊法之結果，行為後之法律並未較有利於被告，依刑法第 2
    條第 1項前段規定，應適用被告行為時之刑法第321條第1項
    第2款、第3款規定論處。
五、查被告為前開竊盜犯行所攜帶之一字起子，前端為金屬材質
    ，且尖端扁平鋒利，足以劃破紗網，客觀上足以對人之生命
    、身體、安全構成威脅，具有危險性，應屬兇器。而本件被
    告持一字起子割破之紗網，係附合在後門上，應認係門扇之
    一部分。核被告所為，係犯修正前刑法第321條第 1項第2款
    、第 3款之攜帶兇器毀壞門扇竊盜罪。又被告有如事實欄一
    所示科刑及執行紀錄，有臺灣高等法院被告全國前案紀錄表
    1份附卷可按，其受有期徒刑之執行完畢，5年以內故意再犯
    有期徒刑以上之罪，為累犯，應依刑法第47條第 1項加重其
    刑。原審以被告所涉竊盜犯行明確，予以論罪科刑，固非無
    見，惟被告所涉係刑法第321條第1項第2款、第3款攜帶兇器
    毀壞門扇竊盜罪，而原審僅論以刑法第320條第1項普通竊盜
    罪，因認原審之認事用法，容有未洽；又本件被告並不符合
    自首之要件，已如前述，原審認被告符合自首要件，亦有未
    洽，檢察官依被害人鄭重子之請求提起上訴，且量刑亦過輕
    等理由提起上訴，其上訴應有理由，自應由本院予以撤銷改
    判。爰審酌被告有如事實欄一所示前科紀錄，素行不良，有
    臺灣高等法院被告前案紀錄表在卷可參，復為本件竊盜犯行
    ，足徵其並不知悔改，且以攜帶兇器毀壞門扇之方式侵入被
    害人住宅竊盜，不僅造成被害人財物損失，亦對人身安全構
    成潛在威脅，更足以危害社會治安，兼衡其犯罪之動機、目
    的、手段、所竊得財物為金牌4面，變賣所得為1萬9千7百元
    ，及坦承犯行之態度等一切情狀，量處如主文所示之刑，以
    資儆懲。
六、末按法院以簡易判決處刑者，所科之刑以宣告緩刑、得易科
    罰金或得服社會勞動之有期徒刑及拘役或罰金為限；另檢察
    官聲請以簡易判決處刑案件，經法院認為有刑事訴訟法第45
    1條之 1第4項但書之情形者，應適用通常程序審判之，分別
    為刑事訴訟法第449條第 3項、第452條所明定，故管轄第二
    審之地方法院合議庭受理簡易判決上訴案件，其認案件有刑
    事訴訟法第 452條之情形者，應撤銷原判決，逕依通常程序
    為第一審判決，本件被告所科之刑並非宣告緩刑、得易科罰
    金或得服社會勞動之有期徒刑，是本院爰依前揭規定，自為
    第一審判決，附此敘明。
據上論斷，應依刑事訴訟法第452條、第455條之 1第1項、第3項
、第369條第1項前段、第364條、第299條第1項前段，刑法第2條
第 1項前段、修正前刑法第321條第1項第2款、第3款、刑法第47
條第1項，判決如主文。
本案經檢察官簡淑如到庭執行職務。
中    華    民    國   100    年    6     月    10    日
                  刑事第二庭  審判長  法  官  張宏節
                                      法  官  林季緯
                                      法  官  蔡寶樺
以上正本證明與原本無異。
如不服本判決應於收受送達後10日內向本院提出上訴書狀，並應
敘述具體理由。其未敘述上訴理由者，應於上訴期間屆滿後20日
內向本院補提理由書(均須按他造當事人之人數附繕本)「切勿逕
送上級法院」。告訴人或被害人如對於本判決不服者，應具備理
由請求檢察官上訴，其上訴期間之計算係以檢察官收受判決正本
之日期為準。
中    華    民    國   100    年    6     月    10    日
                                      書記官
附錄本判決論罪之法律條文：
修正前中華民國刑法(94.02.02)第321條
（加重竊盜罪）
犯竊盜罪而有左列情形之一者，處 6 月以上、 5 年以下有期徒
刑：
一  於夜間侵入住宅或有人居住之建築物、船艦或隱匿其內而犯
    之者。
二  毀越門扇、牆垣或其他安全設備而犯之者。
三  攜帶兇器而犯之者。
四  結夥三人以上而犯之者。
五  乘火災、水災或其他災害之際而犯之者。
六  在車站或埠頭而犯之者。
前項之未遂犯罰之。